【裁判字號】    91,訴,2554
【裁判日期】    920401
【裁判案由】    偽造文書等
【裁判全文】
臺灣板橋地方法院刑事判決                        九十一年度訴字第二五五四號
    公  訴  人  臺灣板橋地方法院檢察署檢察官
    被      告  甲○○
                丙○○○
右列被告因偽造文書等案件，經檢察官提起公訴（九十一年度偵字第一九六九四號）
，本院判決如左：
    主  文
甲○○、丙○○○共同行使偽造私文書，足以生損害於他人，各處有期徒刑陸月，如
易科罰金均以參佰元折算壹日。
    事  實
甲○○與丙○○○係夫妻關係，甲○○擔任會首招集互助會，會期自民國（下同）八
十七年十二月二十日起至九十一年二月二十日止，開標地點在台北縣土城市○○路○
段七三巷二弄五號四樓，由丙○○○負責向會員收取會款，二人共同處理互助會事宜
，竟基於意圖為自己不法所有及行使偽造準私文書之共同犯意聯絡，於民國九十年五
月間，未取得乙○○之同意，即由甲○○偽造乙○○名義之投標單（準私文書，未據
扣案），上載乙○○之姓名及標金新台幣（下同）三千二百元，並行使該標單投標，
足以生損害於乙○○，又向剩餘之活會會員表示係乙○○得標，使其等陷於錯誤，分
別交付一萬六千八百元之會款給甲○○，嗣於九十年八月二十日該互助會無故停標，
甲○○、丙○○○搬離住處不知去向，經乙○○與其他會員彼此核對始悉上情，經訴
由偵查起訴。
    理  由
一、訊據被告甲○○、丙○○○均否認有何偽造文書、詐欺取財之行為，甲○○辯稱
    ：是乙○○委託我投標，所以我才用他的名義標，因為得標後，會款未收足，所
    以乙○○說等我收齊再交給他云云；被告丙○○○辯稱：我只知道我先生有招會
    ，我不知道他有冒標云云。惟查：
  (一)證人乙○○到庭結證稱：我從來沒有去看過開標，實際情形我都不清楚，我有請
    他幫我標過六次，我每次都說我要用三千元標，可是被告都跟我說別人用更高的
    標息標走了，收會錢都是丙○○○來收的等語，足認乙○○雖有委任被告甲○○
    投標之行為，然被告甲○○每次均藉口他人得標，顯見被告以乙○○名義投標，
    並非基於代為乙○○投標之意思，而係冒用姓名得標，並據以向其他活會會員收
    取會款，被告空言辯稱，其是受乙○○委託代為投標，僅因為事後沒收齊會款，
    才沒交給乙○○云云，不足採信。
  (二)又被告與丙○○○為夫妻關係，而該互助會之開標地點，係二人共同居住之台北
    縣土城市○○路○段七十三巷二弄五號四樓內，且會款匯入之帳戶，係丙○○○
    萬泰商業銀行土城分行之帳戶，此有互助會單可參，並據證人乙○○證述由丙○○○負責向伊收取會款等語明確，足認丙○○○確與甲○○共同處理互助會之事
    務，其所辯不知情及被告甲○○稱丙○○○不知情云云，應係推卸責任、迴護之
    詞，尚難採信。綜上，被告犯行堪予認定。
二、按民間互助會之標單，常以紙條填載日期、姓名及金額或僅填載金額、日期，用
    以表明投標之意思，再由會首取其中金額最高者，宣告得標，則該在標單上之簡
    單註記，應以文書論。被告所為係犯刑法第二百十六條之行使第二百二十條、第
    二百十條之偽造準私文書罪及第三百三十九條第一項之詐欺取財罪。被告二人間
    有犯意聯絡、行為分擔，為共同正犯。其偽造準私文書之低度行為，為嗣後行使
    之高度行為所吸收，不另論罪。被告所犯行使偽造準私文書及詐欺取財二罪間，
    有方法、結果之牽連關係，應從一重之行使偽造準私文書罪處斷。爰審酌被告冒
    標乙○○互助會，向活會會員詐得會款之犯罪動機、目的、手段，犯罪後迄未賠
    償被害人之損失，於本院審理時，否認犯行，態度並非良好等一切情狀，分別量
    處如主文所示之刑，並諭知易科罰金之折算標準。偽造之標單未據扣案，亦無證
    據證明尚存在，爰不予宣告沒收。
三、
  (一)至公訴人另認被告偽造姓名不詳之會員之標單並冒標乙節，因被告否認，且公訴
    人既曰被害人係「姓名不詳」之人，即無法查證究竟被告有無冒標行為，亦無標
    單扣案，顯然欠缺積極證據證明被告涉有此部份犯罪，因公訴人認與前揭有罪部
    分有連續犯裁判上一罪關係，爰不另為無罪之諭知。
  (二)又其他互助會會員戊○○、陳美玉、陳美珠、庚○○、丁○○、己○○○具狀向
    本院陳述被告甲○○、丙○○○尚有冒標其等之互助會，不只冒標乙○○一會乙
    節，經核偵查卷宗，係其等提出告訴時，即自始指述之事，有刑事告訴狀附於九
    十年度發查字第一Ｏ二九號卷可參，公訴人亦多次以告訴人身分傳喚上開六人訊
    問，惟至起訴時，此部份未據公訴人作成起訴或為不起訴之處分，本屬公訴人應
    行處理之事，且公訴人既未就此部分在起訴書上為任何描述，亦未舉證，本院自
    無依據逕為認定與本案有無裁判上一罪之關係，或併予審理，附此敘明。
據上論斷，應依刑事訴訟法第二百九十九條第一項前段，刑法二十八條、第二百十六
條、第二百二十條、第二百十條、第三百三十九條第一項、第四十一條第一項前段，
罰金罰鍰提高標準條例第一條前段、第二條，判決如主文。
本案經檢察官黃正綱提起公訴，檢察官蘇揚旭到庭執行職務。
中      華      民      國    九十二    年      四      月      一      日
                                          法  官    蕭  一  弘
右正本證明與原本無異。
如不服本判決，應於判決送達後十日內，向本院提出上訴狀。
                                          書記官    郭  玉  芬
中      華      民      國    九十二    年      四      月       二     日
附錄法條
刑法第二百十條
偽造、變造私文書，足以生損害於公眾或他人者，處五年以下有期徒刑。
刑法第二百十六條
行使第二百十條至第二百十五條之文書者，依偽造、變造文書或登載不實事項或使登
載不實事項之規定處斷。


司法院資訊處製作；財團法人民間司法改革基金會備份。
